【裁判字號】    98,訴,2977
【裁判日期】    981012
【裁判案由】    毒品危害防制條例
【裁判全文】
臺灣臺中地方法院刑事判決              98年度訴字第2977號
公  訴  人  臺灣臺中地方法院檢察署檢察官
被      告  乙○○
上列被告因違反毒品危害防制條例案件，經檢察官提起公訴（98
年度毒偵字第2529號），被告於本院準備程序中就被訴事實為有
罪之陳述，經本院合議庭裁定由受命法官獨任依簡式審判程序審
理，判決如下：
    主    文
乙○○施用第一級毒品，累犯，處有期徒刑拾壹月。扣案之注射
針筒、藥杓吸管各壹支，均沒收。
    犯罪事實
一、乙○○前於民國89、90年間，因施用毒品案件，經法院先後
    裁定送觀察、勒戒後，經評定認無繼續施用毒品之傾向，先
    後於89年8月28日、90年2月9 日執行完畢釋放出所；又於前
    揭觀察、勒戒執行完畢釋放後5 年內之91年間，因施用毒品
    案件，經本院裁定令入戒治處所施以強制戒治，嗣於92年5
    月15日執行完畢釋放出所，刑罰部分則經法院分別判處有期
    徒刑6 月、1 年確定。另因竊盜、施用第一、二級毒品等案
    件，分別經法院判處有期徒刑6 月、10月、6 月確定，嗣經
    定應執行有期徒刑1 年7 月確定，甫於97年11月19日縮短刑
    期假釋出監，嗣於97年12月8 日保護管束期滿，假釋未經撤
    銷，以已執行論。詎其仍不知戒絕，復基於施用第一級毒品
    海洛因之犯意，於98年6 月7 日19時許，在其位於臺中縣清
    水鎮○○里○○路99號之6 住處，以將海洛因稀釋後注入針
    筒再施打血管之方式，施用第一級毒品海洛因1 次。嗣於98
    年6 月8 日19時30分許，為警持搜索票在其上開住處查獲，
    並扣得其所有且供施用毒品海洛因所用之注射針筒、藥杓吸
    管各1 支。
二、案經臺中縣警察局清水分局報告臺灣臺中地方法院檢察署檢
    察官偵查起訴。
    理  由
一、上揭事實，訊據被告乙○○於本院審理中坦承不諱，而被告
    為警查獲後經採尿送驗結果，確呈嗎啡陽性反應，有臺中縣
    警察局清水分局委託鑑驗尿液代號與真實姓名對照表、詮昕
    科技股份有限公司濫用藥物尿液檢驗報告各1 份在卷可稽，
    此外復有注射針筒、藥杓吸管各1 支扣案可佐，足認被告之
    自白，應與事實相符，堪予採信。另按施用第一、二級毒品
    為犯罪行為，毒品危害防制條例第10條定有處罰明文。故施
    用第一、二級毒品者，依前揭規定本應科以刑罰。惟基於刑
    事政策，對合於一定條件之施用者，則依同條例第20條、第
    23 條 之規定，施以觀察、勒戒及強制戒治之保安處分。又
    毒品危害防制條例於92年7 月9 日修正公布，自93年1 月9
    日施行，其中第20條、第23條將施用毒品之刑事處遇程序，
    區分為「初犯」及「五年內再犯」、「五年後再犯」。依其
    立法理由之說明：「初犯」，經觀察、勒戒或強制戒治後，
    應為不起訴處分或不付審理之裁定；經觀察、勒戒或強制戒
    治執行完畢釋放後，「五年內再犯」者，因其再犯率甚高，
    原實施之觀察、勒戒及強制戒治既已無法收其實效，爰依法
    追訴或裁定交付審理。至於經觀察、勒戒或強制戒治執行完
    畢釋放後，「五年後再犯」者，前所實施之觀察、勒戒或強
    制戒治已足以遮斷其施用毒品之毒癮，為期自新及協助其斷
    除毒癮，仍適用「初犯」規定，先經觀察、勒戒或強制戒治
    之程序。從而依修正後之規定，僅限於「初犯」及「五年後
    再犯」二種情形，始應先經觀察、勒戒或強制戒治程序。倘
    被告於5 年內已再犯，經依法追訴處罰，縱其第3 次（或第
    3 次以上）再度施用毒品之時間，在初犯經觀察、勒戒或強
    制戒治執行完畢釋放五年以後，已不合於「五年後再犯」之
    規定，且因已於「五年內再犯」，顯見其再犯率甚高，原實
    施觀察、勒戒或強制戒治，已無法收其實效，即應依該條例
    第10 條 處罰（最高法院97年度第5 次刑事庭會議決議參照
    ）。查被告前於89、90年間，因施用毒品案件，經法院先後
    裁定送觀察、勒戒後，經評定認無繼續施用毒品之傾向，先
    後於89 年8月28日、90年2 月9 日執行完畢釋放出所；又於
    前揭觀察、勒戒執行完畢釋放後5 年內之91年間，因施用毒
    品案件，經本院裁定令入戒治處所施以強制戒治，嗣於92年
    5 月15 日 執行完畢釋放出所，刑罰部分則經法院分別判處
    有期徒刑6 月、1 年確定（有卷附臺灣臺中地方法院檢察署
    刑案資料查註紀錄表、臺灣高等法院被告前案紀錄表可參）
    ，是以，本案被告既於前揭觀察、勒戒執行完畢5 年內已再
    犯施用毒品罪，揆諸上開說明，自應依法追訴處罰。綜上所
    述，本件事證明確，被告施用第一級毒品海洛因之犯行，堪
    以認定，應依法論科。
二、按海洛因係毒品危害防制條例所定之第一級毒品，不得非法
    施用，是核被告所為，係犯毒品危害防制條例第10條第1 項
    之施用第一級毒品罪。被告為施用毒品海洛因而持有毒品之
    低度行為，已為其施用之高度行為所吸收，不另論罪。又被
    告前因竊盜、施用第一、二級毒品等案件，分別經法院判處
    有期徒刑6 月、10月、6 月確定，嗣經定應執行有期徒刑1
    年7 月確定，甫於97年11月19日縮短刑期假釋出監，嗣於97
    年12月8 日保護管束期滿，假釋未經撤銷，以已執行論，有
    臺灣臺中地方法院檢察署刑案資料查註紀錄表、臺灣高等法
    院被告前案紀錄表在卷可考，其受徒刑執行完畢5 年內故意
    再犯本件有期徒刑以上之罪，係屬累犯，應依刑法第47條第
    1 項規定加重其刑。爰審酌被告歷經毒品戒斷之保安處分程
    序，復有多次毒品前科（參前揭紀錄表），仍未能徹底戒除
    毒癮，足見其意志不堅，心存僥倖，惟施用毒品係戕害自身
    健康及犯後態度尚可等一切情狀，量處如主文所示之刑。另
    扣案之注射針筒、藥杓吸管各1 支，為被告所有且供施用毒
    品海洛因所用乙情，業據被告供稱在卷，爰依刑法第38條第
    1 項2 款規定，併予宣告沒收。
據上論斷，應依刑事訴訟法第273 條之1 第1 項、第299 條第1
項前段，毒品危害防制條例第10條第1 項，刑法第11條、第47條
第1 項、第38條第1 項第2 款，判決如主文。
本案經檢察官甲○○到庭執行職務。
中   華    民     國     98    年    10    月    12   日
                    刑事第十二庭   法  官  劉敏芳
以上正本證明與原本無異。
如不服本判決，應於收受送達後10日內向本院提出上訴書狀（應
敘述具體理由並按他造當事人之人數附繕本）。
上訴書狀如未敘述理由，應於上訴期間屆滿後20日內補提理由書
於本院。「切勿逕送上級法院」
                                   書記官  陳錫威
中   華    民     國     98    年    10    月    12   日
附錄本案論罪法條：
毒品危害防制條例第10條：
施用第一級毒品者，處6月以上5年以下有期徒刑。


司法院資訊處製作；財團法人民間司法改革基金會備份。
